【裁判字號】    99,家訴,178
【裁判日期】    991019
【裁判案由】    宣告分別財產制
【裁判全文】
臺灣高雄地方法院民事判決             99年度家訴字第178號
原      告  台新國際商業銀行股份有限公司
法定代理人  甲○○
訴訟代理人  李宗哲
被      告  丙○○
            乙○○
上列當事人間請求宣告分別財產制事件，本院於中華民國99年10
月5 日言詞辯論終結，判決如下：
    主      文
被告丙○○、乙○○之夫妻財產制應改用分別財產制。
訴訟費用新臺幣仟元由被告負擔。
    事實及理由
一、原告起訴主張：被告丙○○、乙○○二人於民國98年2 月18
    日結婚，現婚姻關係仍存續中。惟被告丙○○前因受訴外人
    即其被繼承人孫國龍（丙○○之生父，業已死亡）之邀，擔
    任孫國龍借款之連帶保證人，向原告申貸第一順位抵押權之
    房屋貸款新臺幣（下同）280 萬元，然截至99年7 月28日止
    ，被告丙○○與其他繼承人孫沈素琴則尚連帶積欠原告前開
    貸款本金1,368,125 元，及自89年1 月21日起至清償日止，
    按週年利率百分之九點六七計算之利息，暨自89年2 月21日
    起至清償日止，其逾期6 個月以內者，按上開利率百分之十
    ，逾期超過超過6 個月以上者，按上開利率百分之二十計算
    之違約金等債務，未為清償。俟經原告對被告丙○○強制執
    行無效果，業由臺灣臺南地方法院於98年7 月16日，核發南
    院龍98司執吉字第51694 號債權憑證在案。茲因被告二人結
    婚後並未向法院聲請辦理夫妻分別財產制契約登記，其對於
    原告上開債務之清償顯有妨礙，原告於未得受償前，自得向
    法院聲請宣告將被告二人之法定財產制改用分別財產制。為
    此，爰依民法第1011條之規定提起本件訴訟，訴請判准被告
    二人夫妻財產制應改用分別財產制等情，並聲明求為判決：
    如主文所示等語。
二、被告抗辯略以：對於原告上揭主張被告二人姻後未約定夫妻
    財產制，及被告丙○○尚積欠原告貸款本金、利息及違約金
    之事實，不為爭執。惟仍以：上開貸款之抵押不動產，業經
    法院拍賣抵償，且被告丙○○現僅靠打零工維生、並無財產
    ，另被告乙○○之財產則與本件債務無關，原告之訴為無理
    由等情，爰聲明求為判決駁回原告之訴等語，資為抗辯。
三、兩造爭執及不爭執之事項：
  (一)兩造不爭執之事項：
    1.被告現仍為夫妻關係，婚後未約定夫妻財產制。
    2.被告丙○○與訴外人孫沈素琴尚連帶積欠原告貸款本金1,
      368,125 元，及自89年1 月21日起至清償日止之約定利息
      、違約金。此部分債務業由原告取得臺灣臺南地方法院核
      發之98年度司執字第51694 號債權憑證。
  (二)兩造爭執之事項：
    本件原告訴請宣告被告二人之夫妻財產制改用分別財產制，
    有無理由？
四、按「夫妻未以契約訂立夫妻財產制者，除本法另有規定外，
    以法定財產制為其夫妻財產制。」，「債權人對於夫妻一方
    之財產已為扣押，而未得受清償時，法院因債權人之聲請，
    得宣告改為分別財產制。」，民法第1005條、第1011條分別
    定有明文。而「所謂未得受清償，包括全無可扣押之物或所
    扣押之物數量不足及所扣押之財產不足清償該為扣押之債權
    人債權等情形。」，此則有最高法院89年度台上字第854 號
    民事判決意旨可資參照，核先敘明。
五、本件原告主張被告二人現婚姻關係仍存續中，及被告丙○○
    尚積欠原告貸款本金1,368,125 元，及自89年1 月21日起至
    清償日止之約定利息、違約金等前情，業據原告到庭陳述明
    確，並據提出戶籍謄本、債權憑證等各1 份附卷為憑，復為
    被告到庭所不爭執，應堪信原告上開主張為真實。
六、嗣原告主張因被告丙○○現尚積欠原告前述之本金、利息及
    違約金債務，幾經原告聲請強制執行後仍未能受償，爰依法
    聲請宣告被告二人之夫妻財產制應改用分別財產制等前情，
    則為被告所否認，並以原告之訴為無理由等前詞置辯。本件
    兩造既就原告得否訴請宣告被告二人之夫妻財產制改用分別
    財產制，生有爭執，自應由本院依法予以審酌判斷。經查，
    本件被告丙○○既尚積欠原告貸款本金1,368,125 元，及自
    89年1 月21日起至清償日止之約定利息、違約金，又債權人
    原告亦已依法對於債務人之被告丙○○財產，聲請扣押強制
    執行後仍未得受清償，業由臺灣臺南地方法院核發該院98年
    度司執字第51694 號債權憑證等情，此為兩造所不爭執。而
    被告辯稱：丙○○現僅靠打零工維生、並無財產，另被告乙
    ○○之財產與本件債務無關等前詞，顯與上開民法第1011條
    規定原告得據為聲請法院宣告被告間之夫妻財產制改用分別
    財產制無涉，其抗辯自屬無理由。從而，揆諸前揭法律規定
    與最高法院民事判決意旨所示，本件原告依民法第1011條之
    規定，訴請宣告被告二人間之夫妻財產制改用分別財產制，
    於法洵屬有據，所訴自應予以准許。
七、據上論結，本件原告之訴為有理由，依民事訴訟法第78條、
    第85條第1 項前段，判決如主文。
中    華    民    國    99    年    10    月    19    日
                    家事法庭  法  官  柯盛益
以上正本，係照原本作成。
如不服本判決，應於判決送達後20日之不變期間內，向本院提出
上訴狀（須附繕本）及表明上訴理由，並繳納上訴裁判費。
中    華    民    國    99    年    10    月    19    日
                              書記官  李冠毅

司法院資訊處製作；財團法人民間司法改革基金會備份。
